臺灣高等法院高雄分院刑事判決　　　　　九十一年度上訴字第八八六號
　　上　訴　人　台灣高雄地方法院檢察署檢察官
　　被　　　告　乙○○
　　選任辯護人　王進勝律師
　　　　　　　　江雍正
　　　　　　　　黃淑芬
右上訴人因被告過失脫逃案件，不服臺灣高雄地方法院九十一年度訴字第一六二號中
華民國九十一年四月十七日第一審判決（起訴案號：臺灣高雄地方法院檢察署九十年
度偵字第二三五三八號），提起上訴，本院判決如左：
      主      文
原判決撤銷。
乙○○甲務員因過失致職務上依法逮捕之人脫逃，處拘役拾日，如易科罰金以佰
元折算壹日，緩刑貳年。
      事      實
一、乙○○係高雄市政府警察局鼓山分局內惟派出所警員，民國九十年八月十三日凌
    晨三時三十分許，張國平在高雄市○○區○○路三十三巷十七號前，因竊盜現行
    犯經內惟派出所警網逮捕後，隨即帶回內惟派出所由乙○○承辦偵訊，嗣於當日
    上午十一時許，張國平向乙○○佯稱要上廁所，乙○○此時原應注意張國平之行
    為舉止，並隨時採取戒護措施，以防止張國平脫逃，詎乙○○竟能注意而疏未注
    意，貿然打開張國平之手銬，由張國平獨自一人進入廁所，復未跟隨在後監視其
    如廁舉止，以防止張國平脫逃；張國平見有機可乘，由廁所窗口爬出後脫逃得逞
    （張國平所涉脫逃犯行，另經台灣高雄地方法院九十年度易字第四０一六號判決
    判處有期徒刑三月）。嗣乙○○聽見聲響察覺有異上前查看，始知張國平已逃離
    派出所，隨即外出追捕，而於同日上午十一時十分許，張國平駕駛脫逃後竊取之
    機車逃至高雄市鼓山區○○○路與馬卡道路交岔口附近時，因發生車禍倒地，始
    為乙○○逮捕。
二、案經臺灣高雄地方法院檢察署檢察官自動檢舉偵查起訴。
      理      由
一、訊據被告乙○○固坦承於右揭時地人犯張國平佯稱要上廁所自窗口爬出脫逃之事
    實，惟矢口否認右揭犯行，辯稱：伊當時已將人犯張國平交由同仁莊崑龍負責毒
    品案件之製作筆錄及採尿，故當時人犯張國平是由莊崑龍監管，人犯張國平後來
    佯稱欲上廁所，並非伊同意張國平上廁所，其手銬亦非伊打開，故人犯張國平脫
    逃並非伊之責任，另人犯張國平脫逃後，伊有騎乘警用機車跟在後面，人犯尚在
    伊視線之內，伊在人犯張國平脫逃後短短數分鐘內即將其逮捕歸案，故其脫逃尚
    屬未遂云云。
二、經查：
（一）、張國平於九十年八月十三日凌晨三時三十分許，在高雄市○○區○○路三十
        三巷十七號前，正以其所有客觀上可供兇器使用之剪刀一支，竊取被害人李
        信毅所有之車牌號碼ＦＹ－二五六三號自小客車一部時，為轄區內惟派出所
        據報後，通知警網當場以現行犯逮捕解送內惟派出所之事實，業據被告乙○
        ○於偵查及原審審理中供承屬實，且亦據證人即另案被告張國平於警訊及偵
        審中供述明確，復有高雄市政府警察局鼓山分局受理各類案件紀錄表、員警
        工作紀錄簿影本各一紙在卷足憑。是張國平於經內惟派山所員警以現行犯逮
        捕後解送至內惟派出所時，係屬職務上依法逮捕之人，並無疑義。
（二）、被告乙○○雖辯稱人犯張國平之脫逃尚屬未遂云云。惟查，證人張國平於本
        院審理中到庭證稱：「當天早上幾點我記不得，我假裝向被告乙○○要上廁
        所，他就幫我解開手銬，因為廁所就在旁邊，他叫我一個人過去。進去以後
        先把門反鎖，因為有小窗，我就攀上小窗爬出去，看到旁邊有壹台機車，緊
        急之下我就騎那台機車逃走，後來我發生車禍撞到小貨車，撞到之後人整個
        身體很不舒服，爬起來之後，內惟派出所的警員就圍過來逮捕我。」（見本
        院九十一年六月十三日訊問筆錄），而被告乙○○於檢察官偵查中亦供稱：
        「張某（指張國平）進入（廁所）後他有關門，約過三十秒有聽聲響，我們
        從屋外追出，他已跑掉，廁所的門已被張某反鎖。」（見偵查卷第十五頁背
        面至第十六頁），於原審調查時復到庭供稱：「犯人是從窗戶跑出去的，我
        聽到一聲響，往廁所看，發現人犯已經不在廁所裡，跑掉了：：：」（見原
        審九十一年二月七日訊問筆錄，原審卷第十九頁），顯見人犯張國平自內惟
        派出所之窗口爬出脫逃之際，已脫離警方實力之掌控及視線所及，即已逸脫
        警方依法逮捕所加諸其身體自由之拘束，其脫逃自屬既遂。雖其後被告乙○
        ○見狀即衝出派出所，並發現張國平正欲竊取他人機車逃離，並即追躡在後
        ，且成功地將人犯予以逮捕，惟此係因張國平脫逃既遂後被逮捕，難謂人犯
        張國平尚未脫離被告乙○○之視線，而仍屬脫逃未遂，從而，被告乙○○前
        開辯解，洵非可採。
（三）、張國平係屬依法逮捕之人，業如前述，則自應由該管甲務員負責監管，以避
        免其脫逃。被告乙○○固辯稱：並非伊同意人犯張國平上廁所，人犯張國平
        之手銬亦非伊打開，張國平脫逃並非伊之責任云云。惟被告乙○○於本案發
        生後，分別於九十年八月二十六日及九十年九月十七日之職務報告中，明確
        自承：「：：張國平藉故上廁所，職才將其手銬打開：：：」等語（見九十
        年度偵字第一六七二三號卷），核與證人即警員李百庭於偵查中證稱：「（
        何人負責看守﹖）乙○○。」等語（見偵查卷第十五頁），及證人張國平於
        原審及本院審理中當庭指稱：「因為我內急要上廁所，我就向問我筆錄的那
        位警員要求上廁所並解開手銬，就是庭上的乙○○幫我解開手銬的。」等語
        （見原審卷第二十二頁、本院九十一年六月十三日訊問筆錄）相符，是被告
        乙○○於案發當日同意張國平上廁所，並為其解開手銬一情，足堪認定，被
        告乙○○前開所為之辯解，自不足採。而被告乙○○既將人犯張國平解開手
        銬，同意張國平上廁所，即應負起監管責任，以避免其脫逃，惟其卻疏未注
   意，於打開張國平之手銬後，讓張國平獨自一人進入廁所，又未跟隨在後，
        監視其如廁舉止，以防止張國平脫逃，致張國平有機可乘自廁所上方未裝設
        鐵窗之窗口脫逃得逞，則被告乙○○對張國平上開脫逃之結果顯有疏失，應
        負過失之責，且其間亦有相當因果關係，至為灼然。被告乙○○所辯其並無
        任何過失責任云云，顯係事後卸責之詞，不足採信。本件事證明確，被告乙
        ○○犯行，堪以認定。
三、核被告張國平所為，係犯刑法第一百六十三條第二項之因過失致依法逮捕之人脫
    逃罪。原審未予詳酌，遽以犯人張國平並未脫離被告監督實力支配之範圍，而回
    復其自由，仍屬脫逃未遂，刑法第一百六十三條第二項之甲務員因過失致脫逃罪
    ，並未處罰未遂犯，故被告自無成立犯罪可言，而認被告乙○○犯罪不能證明，
    諭知無罪之判決，顯有未洽。檢察官上訴意旨據以指摘原判決不當，為有理由，
    應由本院將原判決予以撤銷。爰審酌被告乙○○明知張國平係依法逮捕之人，應
    注意且能注意對於解開手銬等戒具之人犯，應嚴加監管不得讓其脫離監督視線，
    竟疏未注意及之，致張國平趁機逃逸，已損及國家對受逮捕人犯之管理，惟其犯
    罪後猶能及時將人犯逮捕歸案，彌捕損害，及其犯後態度、智識程度等一切情狀
    ，量處如主文第二項所示之刑，並諭知易科罰金之折算標準。末查，被告乙○○
    前未曾受有期徒刑以上刑之宣告，有台灣高等法院被告全國前案紀錄表乙份在卷
    可佐，其因一時疏慮，致犯本罪，經此教訓，當知所惕勵，而無再犯之虞，爰本
    院認對其所宣告之刑，以暫不執行為適當，並諭知緩刑二年，以啟自新。
據上論斷，應依刑事訴訟法第三百六十九條第一項前段、第三百六十四條、第二百九
十九條第一項前段，刑法第一百六十三條第二項、第四十一條、第七十四條第一款，
罰金罰鍰提高標準條例第一條前段、第二條，判決如主文。
本案經檢察官彭南雄到庭執行職務。
中    華    民    國     九十一     年       七       月       十六     日
                              臺灣高等法院高雄分院刑事第三庭
                                  審判長法官  周賢銳
                                        法官  莊崑山
                                        法官  陳中和
右正本證明與原本無異。
不得上訴。
                                      書記官  梁美姿
中    華    民    國     九十一     年       七       月       十七     日
附錄：本判決論罪科刑法條：
刑法第一百六十三條第二項
甲務員縱放職務上依法遂捕、拘禁之人或便利其脫逃者，處一年以上、七年以下有期
徒刑。
因過失致前項之人脫逃者，處六月以下有期徒刑、拘役或三百元以下罰金。
                                                                   Ａ
